臺灣花蓮地方法院民事判決　　　　　　　 100年度訴字第41號
原　　　告　卓氏企業股份有限公司
法定代理人　卓新民
訴訟代理人　許正次律師
被　　　告　東新營造有限公司
法定代理人　黃平和
訴訟代理人　王政琬律師
上列當事人間請求給付工程款事件，本院於民國100年5月16日辯
論終結，判決如下：
    主      文
被告應給付原告新臺幣捌拾柒萬零伍佰拾肆元，及自民國一○
○年二月十一日起至清償日止，按週年利率百分之五計算之利息
。
訴訟費用新臺幣玖仟伍佰捌拾元由被告負擔（減縮部分由原告負
擔）。
本判決於原告以新臺幣貳拾玖萬元供擔保後，得假執行。
    事實及理由
一、兩造於民國99年5 月20日簽立合約書，由原告承作被告所攬
    交通部鐵路改建工程局「台鐵林邊溪橋改善計畫第二標工程
    」中之「垂直排水帶打設工程」，時任原告之法定代理人為
    卓枝安，惟起訴時原告法定代理人已變更為卓新民，故由卓
    新民代表原告起訴，核無不合。按法人法定代理人之變更，
    並不影響法人之同一性，故被告抗辯本件原告由新任法定代
    理人代表起訴有當事人不適格應予駁回乙情，應屬誤會。
二、按訴狀送達後，原告不得將原訴變更或追加他訴。但擴張或
    減縮應受判決事項之聲明者，不在此限。民事訴訟法第255
    條第1項第3款定有明文。查原告起訴時原聲明被告應給付新
    台幣（下同）1,014,615 元，嗣於本院審理時變更聲明為被
    告應給付870,534 元，核屬減縮應受判決事項之聲明，合於
    上開規定，應予准許。
三、原告起訴主張：緣被告東新營造有限公司標得交通部鐵路改
    建工程局（訴狀誤載為台灣鐵路管理局）林邊溪橋改善計畫
    第二標工程，其中「垂直排水帶之施工打設工程」轉包由原
    告卓氏企業股份有限公司施作，約定數量70,120公尺，單價
    每公尺85元，未稅總金額為5,960,200元。而前揭承攬報酬
    之給付期限為：(一)簽約時給付訂金180萬元；(二)材料試驗合
    格並取得合格報告給付120萬元；(三)餘款依施作數量於完工
    後核實給付。原告已依約定施工完成，全部實際施作數量為
    45,048公尺，依約定施作單價每公尺85元計算，被告應給付
    原告工程款共3,829,080元，原告就前揭工程款債權，已領
    受300萬元，被告尚餘829,080元未給付，加上5%之營業稅，
    被告應給付原告870,534元。原告將發票交付被告後，並未
    獲得清償，一再催告仍未獲置理。按報酬，應於工作交付時
    給付之，無需交付者，應於工作完成時給付之；次按契約當
    事人之一方遲延給付者，他方當事人得定相當期限，催告其
    履行；債務人遲延者，債權人得請求其賠償因遲延而生之損
    害；又遲延之債務，以支付金錢為標的者，債權人得請求依
    法定利率計算之遲延利息。民法第505條第1項、第254條第1
    項前段、第231條第1項及第233條第1項定有明文。原告既已
    依約完成工作，被告公司自應依前揭規定給付報酬，經原告
    於100年1月28日發函催告被告於文到10日內清償債務，被告
    於100年1月31日收受函文後，應於100年2月10日前完成給付
    ，惟被告至今仍未清償，原告自得依前揭規定請求被告給付
    報酬與因此所生之遲延利息等語，並聲明：如主文所示。
四、被告則以：兩造約定之工程尚未經主管機關驗收完畢，如有
    驗收者，原告為何無法提出證明；且兩造簽約時，被告因不
    知市價為何，而逕以原告所訂85元為單價，嗣後發現原告有
    綁標嫌疑，且該工程目前市價每公尺僅為27元，兩者差距甚
    大，依公平交易法規定，原告所定價格顯失公平，況被告與
    交通部鐵路改建工程局估算亦是以每公尺27元為準，如以85
    元估算，被告所承包之工程已顯無利潤可言。因本件工程尚
    未驗收完畢，且數量尚在變更中無法結算，即無民法第505
    條第1 項、第233條第1項及第254條第1項前段之適用，故原
    告應於工程驗收完畢並就原告所提單價部分再為協商計算金
    額後始得向被告請求等語，資為抗辯。並聲明：原告之訴駁
    回。
五、本院判斷：原告主張被告向交通部鐵路改建工程局承攬台鐵
    林邊溪橋改善計畫第二標工程，被告將其中之垂直排水帶打
    設工程轉包予原告承攬施作，原告並已依約完成工作，惟被
    告未依約給付剩餘報酬，經原告委託律師事務所發函催告仍
    未履行等事實，業據其提出合約書、公義聯合法律事務所函
    為證。被告對於兩造於99年5 月20日所簽訂之合約書已經成
    立生效乙節，並不爭執，惟以原告工作僅打設完成，路基尚
    未驗收，整件工程尚在施作中，未能確認原告施作數量，及
    原告請求之單價亦屬過高，顯失公平，應予協調酌減等語置
    辯。是兩造之爭點在於：(一)原告施作之工程部分是否已完
    成？完成後是否需透過業主驗收始得向被告請求報酬？(二)
    被告得否以原告請求每公尺85元之單價過高而要求酌減？原
    告得請求之工程款數額為多少？經查：
(一)被告雖辯稱整件工程尚在施工中，因此未能確定原告施作數
    量，及原告雖打設完成，但路基未完工，尚未經業主驗收，
    故原告尚無權請求被告給付工程款項，並提出交通部鐵路改
    建工程局詳細價目表及東(林邊)字第1000307 號函影本為憑
    。然據交通部臺灣鐵路改建工程局100 年4月1日鐵工管(一)字
    第1000004363號函覆本院稱：「旨揭工程『垂直排水帶打設
    』項次單價為新臺幣27元/公尺，業於99年8月28日打設完成
    ，本局南部工程處係於第20期估驗計價給付承包商該項次款
    項在案（估驗起迄日期自99年6月1日至99年8月31日，計45,
    048×27＝1,216,296元，如含利潤、管理及保險費等則為1,
    414,552 元，以上單價及計價資料如附件）」等語（參本院
    卷第31頁），已確定原告向被告承攬之「垂直排水帶打設」
    工程已於99年8月28日打設完成，該工程施作數量確定為45,
    048 公尺，而業主已將該款項給付予被告。復參以兩造合約
    書說明欄「3. 99年7月30日前完成施工機具進場組裝，並開
    始施工，並於99年8 月30日前全數施工完成。」「4.開工後
    依甲方會計制度每月估驗乙次（50%現金，50%30天期票）。
    」之記載，兩造僅約定應於99年8 月30日前完成工作，及被
    告應按月估驗進度並給付原告報酬，未以工作完成經驗收合
    格為付款條件。且兩造間合約書所稱99年8 月30日應施工完
    成之工作，係指「垂直排水帶施工打設」之單項工程而言，
    此亦為被告法定代理人所不爭執（本院卷第48頁）。則原告
    既已於約定期限內之99年8 月29日完成工作，而業主就該項
    工程部分亦已給付款項，被告即應依約給付報酬，自不得以
    其所承攬之「台鐵林邊溪橋改善計畫第二標工程」未竣工驗
    收而拒絕給付，故被告所辯原告施作數量未確定及未經驗收
    合格故不准原告之請款，實無可採。
(二)又被告辯稱兩造簽約時，其因不知市價為何，逕以原告所訂
    85元為單價，嗣後發現原告有綁標嫌疑，且該工程目前市價
    每公尺僅為27元，原告所定價格顯失公平。況被告與交通部
    鐵路改建工程局估算亦是以每公尺27元為準，如以85元估算
    ，被告所承包之工程已顯無利潤可言等語，要求原告酌減金
    額，然為原告所拒。惟依兩造合約書記載，原告承作之「垂
    直排水帶打設工程」明訂單價為每公尺85元，被告法定代理
    人亦自陳其在投標前有先在市場詢價，並以詢得之每公尺27
    元去估價，得標後才找原告，原告開價每公尺85元，因別家
    沒有這種設備，所以就找原告施作等語，顯見被告於簽約當
    時即知價差懸殊，惟仍就該項工程單價部分與原告達成合意
    ，基於契約自由原則，原告自得依合約書所載單價計算。縱
    被告認為原告開價過高而有違公平交易法第24條「除本法另
    有規定者外，事業亦不得為其他足以影響交易秩序之欺罔或
    顯失公平之行為。」之規定，亦應另循行政訴訟途徑以資解
    決，實非本院所得審酌，是被告此部所辯亦無足取。
(三)按報酬，應於工作交付時給付之，無須交付者，應於工作完
    成時給付之；又契約當事人之一方遲延給付者，他方當事人
    得定相當期限，催告其履行；債務人遲延者，債權人得請求
    其賠償因遲延而生之損害；遲延之債務，以支付金錢為標的
    者，債權人得請求依法定利率計算之遲延利息，民法第505
    條第1 項、第254條第1項前段、第231條第1項及第233條第1
    項定有明文。本件原告承作系爭工程，業已完工，已如前述
    ，則依交通部鐵路改建工程局認定之實際施作數量為45,048
    公尺，以兩造合約書約定之單價每公尺85元計算，其未稅總
    金額為3,829,080元，扣除被告已給付之訂約金180萬元及材
    料是樣合格給付120萬元後為829,080元，加上5%營業稅，總
    計為870,534元（計算式為：45,048×85＝3,829,080，3,82
    9,080－3,000,000＝829,080，829,080×1.05＝870,534 ）
    。則原告主張兩造間就「垂直排水帶施工打設工程」之承攬
    關係，依民法第505條第1項之規定，被告應負擔給付上開工
    程款之責任，自屬有據。又原告於本件起訴前曾委託公義聯
    合法律事務所發函請求被告於函到10日內給付上開工程款項
    ，被告已於100年1月31日收受函文，被告最遲應於100年2月
    10前為給付（參本院卷第10至12頁），惟被告迄今仍未給付
    ，則原告主張被告應自100年2月11日，就上開欠款，負擔按
    週年利率5%計算之法定遲延利息，亦屬有據。從而，原告依
    兩造合約書及民法第505條第1項之規定，請求被告給付870,
    534 元，及自100年2月11日起至清償日止，按週年利率5%計
    算之利息，為有理由，應予准許。
六、又原告陳明願供擔保後，請准宣告假執行，核無不合，爰酌
    定相當之擔保金額，准予假執行。
七、據上論結，原告之訴為有理由，依民事訴訟法第79條、第39
    0條第2項，判決如主文。
中    華    民    國    100    年    6    月    7     日
                         台灣花蓮地方法院民事庭
                                 法  官  劉雪惠
以上正本係照原本作成。
如不服本判決，應於送達後20日內，向本院提出上訴狀並表明上
訴理由，如於本判決宣示後送達前提起上訴者，應於判決送達後
20日內補提上訴理由書(須附繕本)。
如委任律師提起上訴者，應一併繳納上訴審裁判費。
中    華    民    國   100    年    6     月    7     日
                                書記官  洪美雪